臺灣彰化地方法院刑事判決　　　　　　100年度交易字第132號
公　訴　人　臺灣彰化地方法院檢察署檢察官
被　　　告　王冠傑
上列被告因過失致死等案件，經檢察官提起公訴（99年度偵字第
596 、958 號），本院依簡式審判程序，判決如下：
    主    文
王冠傑服用酒類，不能安全駕駛動力交通工具而駕駛，處有期徒
刑肆月；又酒醉駕車過失致人於死，處有期徒刑壹年貳月。應執
行有期徒刑壹年肆月。
    犯罪事實
一、王冠傑於民國99年12月17日晚上11時30分許至翌日（18）日
    凌晨0 時20分許，在彰化縣伸港鄉○○路某薑母鴨店飲用高
    粱酒2 、3 杯後，已達不能安全駕駛動力交通工具之程度，
    竟仍於99年12月18日凌晨0 時20分許，駕駛車牌號碼5202-N
    F 號自用小客貨車自前開處所離開，欲返回其位在彰化縣伸
    港鄉○○村○○路162 巷2 號之住處，而沿彰化縣伸港鄉○
    ○村○○路由西往東方向行進，於同日凌晨0 時30分許，駛
    至彰化縣伸港鄉○○村○○路582 號附近，本應注意車前狀
    況並採取必要之安全措施，且應在遵行車道內行駛，在劃有
    分向限制線（雙黃線）路段，不得駛入來車之車道，而依當
    時天候晴、夜間有照明、柏油路面、乾燥且無缺陷、視距良
    好，亦無其他不能注意之情形，詎其竟因飲酒後注意力、判
    斷力及反應力均嚴重減損，致疏未注意，逕跨越分向限制線
    駛入對向車道，適有陳強駕駛車牌號碼Y5-5015 號自用小貨
    車，沿彰化縣伸港鄉○○村○○路由東往西方向直行至該處
    ，見王冠傑所駕駛之自用小客車突然跨越雙向限制線往自己
    行駛之車道駛來，已閃避不及，而遭王冠傑所駕駛之自用小
    客貨車自正面撞擊，致陳強受傷，經送伸港忠孝醫院急救後
    ，仍因肋骨骨折併氣胸血胸、呼吸衰竭，於99年12月18日上
    午5 時30分許死亡。嗣經警獲報到王冠傑就醫之醫院，測得
    王冠傑呼氣酒精濃度高達每公升0.90毫克而查悉上情。另王
    冠傑於肇事後未被有偵查犯罪職權之機關或公務員發覺前，
    即主動向據報到醫院處理之彰化縣警察局和美分局交通分隊
    員警劉耀中自首為肇事者，並接受裁判。
二、案經被害人陳強之妻黃麗華訴由彰化縣警察局和美分局報告
    暨臺灣彰化地方法院檢察署檢察官相驗後主動偵查起訴。
    理    由
一、被告王冠傑所犯係死刑、無期徒刑、最輕本刑為3 年以上有
    期徒刑以外之罪，其於準備程序就前揭被訴事實為有罪之陳
    述，經受命法官告知簡式審判程序之旨，並聽取其與公訴人
    之意見後，本院認無不得或不宜改依簡式審判程序進行之處
    ，爰依刑事訴訟法第273 條之1 第1 項、第284 條之1 ，裁
    定由受命法官獨任進行簡式審判程序，合先敘明。
二、上揭犯罪事實，業據被告王冠傑迭於警詢、偵查、本院準備
    程序及審理中坦承不諱，並有道路交通事故現場圖、道路交
    通事故調查報告表(一)、(二)、刑法第185 條之3 案件測試觀察
    紀錄表、汽車駕駛人酒後生理協調平衡檢測紀錄表、酒精測
    定紀錄表、被告汽車駕駛執照、彰化縣警察局受理各種案件
    紀錄表影本各1 件、肇事現場及車輛照片共26幀、監視器錄
    影畫面列印照片14幀附卷可稽；而被害人陳強因本件交通事
    故受有受有肋骨骨折併氣胸血胸，經送醫急救後，已於99年
    12月18日上午5 時30分許死亡乙節，復有伸港忠孝醫院DOA
    病患治療經過說明書、臺灣彰化地方法院檢察署相驗屍體證
    明書、檢驗報告書、勘驗筆錄各1 份及相驗屍體照片23幀在
    卷可佐，此部分之事實即堪認定。
三、按人體之呼氣酒精濃度達每公升0.75至1.25毫客時，身體就
    會產生中度酩酊、運動失調、平衡障礙及判斷力遲鈍等狀況
    ，有法務部調查局第六處林棟樑博士製作之「酒醉程度與呈
    現狀況之關係表」可參；且汽車駕駛人飲酒後其呼氣中酒精
    濃度如已達於每公升0.55毫克，其肇事率為一般未飲酒者之
    10倍，如呼氣中酒精濃度如已達於每公升0.75毫克，其肇事
    率為一般未飲酒者之25倍，法務部於88年5 月10日亦邀集司
    法院刑事廳、交通部、行政院衛生署、內政部警政署及中央
    警察大學等相關單位決議，並參酌美國加州運輸部交通安全
    局所實驗之結果，以呼氣酒精濃度逾每公升含0.55毫克時，
    即得認為不能安全駕駛為認定標準，蓋因由美國、德國及日
    本等國家所進行之酒精濃度與精神狀態之測試實驗，呼氣中
    酒精濃度達每公升0.55毫克時，就人之生理方面，已產生視
    覺反應遲鈍、影像不能集中、同時不能看清前方路況及車旁
    照後鏡等狀況，其駕駛能力已受有影響，其肇事率已為一般
    正常人之10倍，足徵此項認定標準，依一般社會通念，客觀
    上足以認定已達不能安全駕駛之程度，意識不明等情狀。查
    ：被告於肇事後約1 個半小時即同日凌晨2 時2 分經測得呼
    氣酒精濃度仍高達每公升0.90毫克；且本次肇事，係因被告
    飲酒後於駕車過程中已幾近沒有意識，才會闖入對向車道撞
    擊被害人陳強所駕駛之自小貨車乙節，為被告所自承（見本
    院卷第33頁反面），則被告駕駛車輛之注意力、判斷力及反
    應力顯已因飲酒嚴重減損，而達不能安全駕駛動力交通工具
    之程度甚明。
四、次按汽車行駛時，駕駛人應注意車前狀況，並隨時採取必要
    之安全措施，且應在遵行車道內行駛，在劃有分向限制線路
    段，不得駛入來車之車道內；又車輛駕駛人飲酒後呼氣所含
    酒精成分超過每公升0.25毫克以上者，不得駕車，道路交通
    安全規則第94條第3 項、第97條第1 項第1 、2 款、第114
    條第2 款分別定有明文，被告為已考領汽車駕駛執照之駕駛
    人，對此應知之甚明。而依卷附道路交通事故現場圖、道路
    交通事故調查報告表(一)所載及現場照片，本件車禍肇事地點
    為雙向各一車道，劃有雙向限制線之道路【道路交通事故調
    查報告表(一)雖記載「無標示雙向限制線」，但依道路交通事
    故現場圖及監視器錄影畫面列印照片所示，車禍發生之道路
    係劃設雙黃線之雙向限制線，道路交通事故調查報告表(一)之
    上開記載顯有誤載】，車禍發生時天候晴、夜間有照明、柏
    油路面、乾燥且無缺陷、無障礙物、視距良好，並無不能注
    意之情事，被告疏未注意及遵守上開規定，致與跨越雙向限
    制線闖入對向車道，撞擊被害人所駕駛之自小貨車，其有過
    失自明。
五、又被害人既係因遭被告撞擊而死亡，被告之過失行為與被害
    人之死亡結果間，即有相當因果關係。
六、綜上，足徵被告上揭出於任意性之自白與事實相符，堪予採
    信。本案事證已臻明確，被告酒醉駕車之公共危險及過失致
    人於死之犯行均至堪認定，應依法論科。
七、論罪科刑：
  (一)按汽車駕駛人，無駕駛執照駕車、酒醉駕車、吸食毒品或迷
    幻藥駕車、行駛人行道或行經行人穿越道不依規定讓行人優
    先通行，因而致人受傷或死亡，依法應負刑事責任者，加重
    其刑至2 分之1 ，道路交通管理處罰條例第86條第1 項定有
    明文。次按刑法總則之加重，係概括性之規定，所有罪名均
    一體適用；刑法分則之加重，係就犯罪類型變更之個別犯罪
    行為予以加重，成為另一獨立之罪名。道路交通管理處罰條
    例第86條第1 項關於汽車駕駛人，行經行人穿越道不依規定
    讓行人優先通行，因而致人受傷或死亡，依法應負刑事責任
    者，加重其刑至2 分之1 之規定，係就刑法第276 條第1 項
    之過失致人於死罪、同條第2 項之業務過失致人於死罪，同
    法第284 條第1 項之過失傷害（及致重傷）罪、同條第2 項
    之業務過失傷害（及致重傷）罪之基本犯罪類型，對於加害
    人為汽車駕駛人，於從事駕駛汽車之特定行為時，於行經行
    人穿越道之特定地點，不依規定讓行人優先通行，因而致人
    受傷或死亡之特殊行為要件予以加重處罰，已就上述刑法第
    276 條第1 、2 項，同法第284 條第1 、2 項各罪犯罪類型
    變更之個別犯罪行為予以加重，而成另一獨立之罪名，自屬
    刑法分則加重之性質（最高法院92年度第一次刑事庭會議決
    議、99年度臺非字第198 號判決參照）。則道路交通管理處
    罰條例第86條第1 項中「無駕駛執照駕車」、「酒醉駕車」
    、「吸食毒品或迷幻藥駕車」、「行駛人行道」既與「行經
    行人穿越道不依規定讓行人優先通行」均屬就刑法第276 條
    第1 、2 項及同法第284 條第1 、2 項各罪犯罪具特殊要件
    時予以加重處罰之規定，乃就犯罪類型變更之個別犯罪行為
    予以加重，自屬刑法分則加重之性質而成為另一獨立之罪名
    。
  (二)被告王冠傑酒醉駕車，且因駕車過失致人於死，依法應負刑
    事責任，是核被告所為，係犯刑法第185 條之3 之酒後不能
    安全駕駛動力交通工具罪及道路交通管理處罰條例第86條第
    1 項、刑法第276 條第1 項之酒醉駕車過失致人於死罪。公
    訴人就被告過失致人於死部分，認被告係犯刑法第276 條第
    1 項之過失致人於死罪，僅是應依道路交通管理處罰條例第
    86條第1 項規定加重其刑，容有誤會，起訴法條尚有未洽，
    惟因社會基本事實同一，爰變更起訴法條。
  (三)被告所犯上開二罪，犯意各別，罪名有異，應予分論併罰。
  (四)被告酒醉駕車，就過失致人於死罪部分，應依道路交通管理
    處罰條例第86條第1 項之規定，加重其刑。
  (五)被告於肇事後未被有偵查犯罪職權之機關或公務員發覺前，
    即向據報到醫院處理之彰化縣警察局和美分局交通分隊員警
    劉耀中自首為肇事者，有彰化縣警察局道路交通事故肇事人
    自首情形紀錄表1 份附卷可稽，為對於未發覺之罪（本案過
    失致死罪部分）自首而接受裁判，爰依刑法第62條前段規定
    就其過失致死罪減輕其刑，並先加後減之。
  (六)爰審酌被告前雖僅有於95年間因商標法案件經緩起訴之前科
    ，有臺灣高等法院被告前案紀錄表1 份附卷可稽，然本次竟
    無視於政府因駕駛人酒後駕車肇事機率大增，常會造成其他
    用路人不可彌補之傷害，而一再宣導不要酒後駕車之政令宣
    導，仍於酒後已幾近無意識之情況下，在道路上駕車，顯不
    尊重他人及自己之生命，並致肇事；且本次車禍係被告因酒
    後判斷力及控制力嚴重減損，逕行跨越雙黃線闖入對向車道
    ，而直接撞擊正在對向車道依規定行駛之被害人，可認車禍
    之發生完全肇因於被告之過失；又被害人因遭被告撞擊，經
    送醫急救仍傷重不治死亡，造成無可挽救之遺憾，並使被害
    人家屬痛失至親，犯罪所生危害亟鉅；以及被告於車禍發生
    後，雖表示同意賠償被害人家屬新臺幣（下同）400 萬元，
    但復表示除汽車強制責任險之160 萬元外，其僅能先賠付50
    萬元，其餘款項則須待其身體痊癒開始工作後，始分期攤還
    等語，致未能為被害人家屬接受，而未能與被害人家屬達成
    民事和解等一切情狀，認公訴人就被告酒醉駕車及過失致人
    於死罪部分，分別求處有期徒刑3 月、8 月，均顯然過輕，
    爰分別量處刑如主文所示之刑，並定其應執行之刑。
據上論斷，應依刑事訴訟法第273 條之1 第1 項、第299 條第1
項前段、第300 條，道路交通管理處罰條例第86條第1 項，刑法
第185 條之3 、第276 條第1 項、第62條前段、第51條第5 款、
刑法施行法第1 條之1 第1 項、第2 項後段，判決如主文。
本案經檢察官廖偉志到庭執行職務。
中    華    民    國   100    年    6     月    30    日
                    交通法庭     法  官  吳永梁
以上正本證明與原本無異。
如不服本判決應於收受判決後10日內向本院提出上訴書狀，並應
敘述具體理由。其未敘述上訴理由者，應於上訴期間屆滿後20日
內向本院補提理由書( 均須按他造當事人之人數附繕本)「 切勿
逕送上級法院」。
告訴人或被害人對於判決如有不服具備理由請求檢察官上訴者，
其上訴期間之計算係以檢察官收受判決正本之日期為準。
中    華    民    國   100    年    6     月    30    日
                                 書記官  許原嘉
附錄本案論罪科刑法條全文
中華民國刑法第185 條之3 服用毒品、麻醉藥品、酒類或其他相
類之物，不能安全駕駛動力交通工具而駕駛者，處1 年以下有期
徒刑、拘役或科或併科15萬元以下罰金。
中華民國刑法第276條
因過失致人於死者，處2 年以下有期徒刑、拘役或2 千元以下罰
金。
從事業務之人，因業務上之過失犯前項之罪者，處5 年以下有期
徒刑或拘役，得併科3 千元以下罰金。
道路交通管理處罰條例第86條
汽車駕駛人，無駕駛執照駕車、酒醉駕車、吸食毒品或迷幻藥駕
車、行駛人行道或行經行人穿越道不依規定讓行人優先通行，因
而致人受傷或死亡，依法應負刑事責任者，加重其刑至二分之一
。
汽車駕駛人，在快車道依規定駕車行駛，因行人或慢車不依規定
，擅自進入快車道，而致人受傷或死亡，依法應負刑事責任者，
減輕其刑。